臺灣橋頭地方法院刑事裁定　
111年度聲字第812號
聲明異議人
即受 刑 人  鍾易融


上列聲明異議人即受刑人因公共危險案件，對臺灣橋頭地方檢察
署檢察官之執行指揮（111年度執字第305號）聲明異議，本院裁
定如下：
    主  文
聲明異議駁回。
    理  由
一、聲明異議意旨略以：聲明異議人即受刑人鍾易融（下稱異議
    人）因公共危險案件，經本院以110年度交簡字第2007號判
    決判處不能安全駕駛動力交通工具罪，處有期徒刑5月，併
    科罰金新臺幣（下同）15,000元而確定，後經臺灣橋頭地方
    檢察署（下稱橋頭地檢）檢察官以111年度執字第305號案件
    執行時，否准異議人易科罰金及易服社會勞動。然異議人已
    大澈大悟，決心戒酒，現從事房屋仲介公司業務組長，位居
    要職，需帶領眾員工及聯繫眾客戶，並須扶養在安養院之祖
    父及罹患精神疾病之二姑媽，另異議人前稱是昏迷醒來後才
    知道發生本件車禍，昏迷並非駕駛時因飲酒無意識所致，況
    自撞對社會並無重大危害，又前固有2次相同罪名犯行，然
    分別係民國100、102年所犯，距離本案已相隔近8年，應無
    檢察官所述前二犯之懲罰不具預防效果之情形，請求本院裁
    定撤銷檢察官之執行指揮等語。
二、按刑法第41條第1項規定：「犯最重本刑為5年以下有期徒刑
    以下之刑之罪，而受6月以下有期徒刑或拘役之宣告者，得
    以新臺幣1千元、2千元或3千元折算1日，易科罰金。但易科
    罰金，難收矯正之效或難以維持法秩序者，不在此限。」，
    又依刑事訴訟法第457條第1項前段規定，執行裁判由為裁判
    法院對應之檢察署檢察官指揮之。此得易科罰金案件之執行
    ，檢察官原則上應准予易科罰金，至是否不准易科罰金，係
    由執行檢察官依刑法第41條第1項但書規定，舉符實且具體
    之事證以審酌受刑人是否有因易科罰金，「難收矯正之效或
    難以維持法秩序」之例外情形，而為決定。所謂「難收矯正
    之效」及「難以維持法秩序」，係指執行檢察官依具體個案
    ，經考量犯罪特性、情節及受刑人個人特殊事由等事項後，
    綜合評價、權衡之結果。是對於檢察官否准易科罰金執行指
    揮之聲明異議案件，法院應先審查檢察官所踐行之否准程序
    有無明顯瑕疵，再審查檢察官所審酌之事項有無錯誤、有無
    與刑法第41條第1項但書所定之裁量要件欠缺合理關連性，
    所為之裁量有無超越法律授權範圍等實體事項，而為檢察官
    執行之指揮是否有不當之判斷。而此見解同為易刑處分之易
    服社會勞動所適用。
三、經查：
（一）異議人因公共危險案件，經本院以110年度交簡字第2007
      號判決判處不能安全駕駛動力交通工具罪，處有期徒刑5
      月，併科罰金15,000元而確定。嗣該案經移送橋頭地檢執
      行後，該署檢察官先於111年2月8日在「易科罰金案件初
      核表」勾選「擬不准予易科罰金」，事由則載為「歷年3
      犯，本件開車，准予易科難收矯正之效亦難維法秩序」，
      陳請主任檢察官審核於同日勾選「如檢察官所擬具意見」
      ，再由檢察長於111年2月9日核閱批示「如擬」，據以決
      定不准異議人易科罰金；檢察官另於111年2月8日在「得
      易服社會勞動案件審查表」勾選「擬不准其易服社會勞動
      」並記載「開車」之事由，而否准異議人易服社會勞動；
      檢察官再於111年2月9日在「案件進行單」批示傳喚異議
      人應於111年3月2日下午2時至該署報到，不得易科及社勞
      等語。嗣異議人對該執行執行指揮處分向本院聲明異議，
      經本院於111年5月11日以111年度聲字第232號裁定撤銷該
      執行指揮處分，由檢察官另為妥適之處分。該署檢察官因
      而於111年6月15日傳喚異議人到庭陳述意見，異議人於該
      調查訊問程序中供稱：我案發時喝到不知道有開車或發生
      車禍，昏迷醒來後才知道發生車禍，我工作近2年，案發
      前也需要照顧祖父、姑姑，我自己罹患憂鬱症迄今就醫服
      藥，保證之後不會有酒駕等語，檢察官並當庭諭知倘異議
      人有其他事證欲陳報，儘速以書狀陳報等語，而異議人先
      後於111年2月14日、同年月17日、同年月19日、同年6月1
      5日、同年月18日均具狀至橋頭地檢向執行檢察官表示其
      個人特殊事由及提出相關佐證資料以聲請易科罰金及易服
      社會勞動，後檢察官於111年7月15日在「案件進行單」批
      示傳喚異議人應於111年8月3日下午2時至該署報到，不得
      易科及社勞，需入監執行等語，並於同年7月20日以橋檢
      和峴111執聲他563字第1119029507號函覆異議人，內容略
      以：㈠歷年3犯，前二案均以易服社會勞動結案，然台端仍
      再犯本件酒駕行為，足認前2犯之懲罰已經不具有預防之
      效果，准許易科罰金顯難收矯正之效。㈡台端第一案酒駕
      案件，騎乘機車擦撞路邊之自用小客車，經判決緩刑，又
      於緩刑期間再犯第二件酒駕案件，遭撤銷緩刑，以易服社
      會勞動節結案；第二件酒駕案件，酒測值0.68毫克，並發
      生交通事故，是前案均已明確致生公共危險；本件係駕駛
      汽車，酒測值換算為1.33毫克，且自撞電線桿成傷，更危
      害道路使用安全，足認易科罰金顯難維持法秩序。㈢台端
      以擔任業務主管、照顧家人等事由聲請易科罰金，然第一
      案已給予緩刑機會，第二案給予易服社會勞動機會，台端
      均未珍惜，再犯本件，台端所稱上開事由於本件行為時已
      經存在，且上開事由與犯罪動機、情節等刑之執行無涉，
      更與犯罪矯正、法秩序維護無涉。㈣本件台端自撞車禍當
      場無意識，無法進行酒測，後在醫院抽血測酒精濃度，且
      台端到庭自陳：昏迷醒來才知道(車禍)等語，可見台端駕
      車上路時，精神已接近無意識狀態，對其他用路人顯造成
      極大威脅，台端所稱：案發時係因久未見面同學來訪，一
      時興起飲酒，酒後開車載同學回家等語之動機，顯難作為
      合理化行為之理由。綜上，經審核後認易科罰金顯難收矯
      正之效及顯難維持法秩序，爰不准異議人易科罰金、易服
      社會勞動等語，上情業據本院調取執行案卷審閱無訛。
（二）從而，檢察官為上揭執行命令前，異議人已以書面及言詞
      陳述之方式提出易科罰金及易服社會勞動之聲請，而充分
      表示意見並即時提出不宜發監執行之個人特殊事由及相關
      證據供檢察官衡酌，揆諸前開說明，檢察官審酌異議人提
      出具體事證所為易刑處分之聲請後，函覆異議人之執行指
      揮程序，其所審酌之事項與刑法第41條第1項但書、第4項
      所定之裁量要件間具有合理關連性，認事亦無違誤；又行
      為人之處罰，其法律制裁效果之審酌衡量應優先於異議人
      個人自身及家庭因素等之考量，依刑法第41條第4項規定
      ，執行檢察官所應考量者，係國家對異議人實施之具體刑
      罰權是否得收矯正之效及維持法秩序，異議人所稱工作及
      家庭因素業經檢察官詳為斟酌，至異議人固另稱：本件駕
      駛時並非無意識狀態，自撞對社會無重大危害，公共危險
      案件前科距本案已相隔近8年，無前案懲罰不具預防效果
      云云，然檢察官已析述本件酒測值已逾越標準值5倍餘，
      異議人案發時意識顯然有重大缺損，異議人亦自承：喝到
      不知道有開車或發生車禍，昏迷醒來後才知道發生車禍等
      語，其駕駛行為顯對用路安全造成極大威脅，又異議人未
      從前案經驗記取教訓，本件仍是相同行為模式，已如前述
      ，堪認檢察官審酌後所為裁量並未超越法律授權範圍或濫
      用自由裁量權限，難認有何違法或不當之情事。
（三）是以，執行檢察官既已賦予異議人陳述意見機會，並依相
      關規定衡量異議人之情狀，綜合裁量後據以否准異議人易
      科罰金及易服社會勞動之聲請，已盡異議人之程序權利保
      障，程序合法，裁量結果亦無不當或違法，本院即應予尊
      重其裁量結果。從而，異議人之聲請為無理由，應予駁回
      。
四、據上論斷，應依刑事訴訟法第486條，裁定如主文。
中　　華　　民　　國　　111 　年　　8 　　月　　16　　日
                  刑事第七庭      法  官  黄筠雅
以上正本證明與原本無異。
如不服本裁定，應於收受送達後5 日內向本院提出抗告狀。
中　　華　　民　　國　　111 　年　　8 　　月　　16　　日
　　　　　　　　　　　　　　　　　書記官　郭力瑋